【裁判字號】    92,易緝,13
【裁判日期】    920407
【裁判案由】    違反動產擔保交易法
【裁判全文】
臺灣士林地方法院刑事判決                          九十二年度易緝字第一三號
    聲  請  人  臺灣士林地方法院檢察署檢察官
    被      告  乙○○
右列被告因違反動產擔保交易法案件，經檢察官聲請簡易判決處刑（八十九年度偵緝
字第四一九號），本院認為不宜以簡易判決處刑，爰改依通常程序審判，本院判決如
左：
    主  文
乙○○無罪。
    理  由
一、聲請意旨略以：被告乙○○於民國八十七年十一月二十日，以動產擔保交易附條
    件買賣之方式，向歌林股份有限公司（下稱歌林公司）購買分離式冷氣室內機、
    室外機各一台，總價新台幣（下同）五萬七千五百元，頭期款五千九百元，餘款
    分十二期，每期月付四千三百元，並約定冷氣機之安裝地點為台北縣汐止市○○
    路五十一號一樓店面，係動產擔保交易之債務人。詎乙○○竟意圖不法之利益，
    與友人甲○○（通緝中）基於共同之犯意聯絡，於八十八年初將該冷氣機連同店
    面一併出售予蕭伯文，致出賣人歌林公司追索無著受有損害，案經歌林公司提出
    告訴，因認被告乙○○涉犯動產擔保交易法第三十八條之罪嫌云云。
二、按犯罪事實應依證據認定之，無證據不得推定其犯罪事實。又不能證明被告犯罪
    者，應諭知無罪之判決，刑事訴訟法第一百五十四條、第三百零一條第一項分別
    定有明文。再告訴人之告訴，本以使被告受刑事訴追為目的，故其陳述是否與事
    實相符，自應調查其他證據，以資審認，苟其所為攻擊之詞，尚有瑕疵，則在此
    瑕疵未予究明以前，即不能遽採為斷罪之基礎（最高法院六十九年度臺上字第一
    五三一號判例參照）。另按事實之認定，應憑證據，如未能發現相當證據，或證
    據不足以證明，自不能以推測或擬制之方法，為裁判基礎；且被告否認犯罪事實
    所持之辯解，縱屬不能成立，仍非有積極證據足以證明其犯罪行為，不能遽為有
    罪之認定，最高法院分別著有四十年度臺上字第八六號判例、三十年度上字第一
    八三一號判例可資參照。
三、公訴意旨認被告乙○○涉有上揭犯行，無非以告訴人歌林公司之代理人黃志豐之
    指訴，及銷貨傳票、附條件買賣契約書為其論據。
四、訊據被告矢口否認前揭犯行，辯稱本件係爭冷氣機是甲○○所購買，因伊原是甲
    ○○之女友，故擔任連帶保證人，嗣曾聽甲○○說，已將該冷氣機及店舖頂讓給
    裡面之廚師，因冷氣機還在分期付款，冷氣機之未付款有自頂讓金中扣除，改由
    受讓人繼續支付，頂讓之事完全是甲○○在處理，伊不知情，況本案發生後於偵
    查中，伊知道上情後，已將餘款向歌林公司清償等語。經查本案之附條件買賣契
    約書之債務人（即買受人）係甲○○，被告乙○○僅是連帶保證人，有該附條件
    買賣契約書在卷足憑。按動產擔保交易法第三十八條規定「動產擔保交易之債務
    人，意圖不法之利益，將標的物遷移、出賣、出質、移轉、抵押或為其他處分，
    致生損害於債權人者，處三年以下有期徒刑、拘役或科或併科六千元以下之罰金
    。」法律既明文限制以債務人為犯罪主體，而未如同法第三十九條或第四十條兼
    將第三人並列在內，顯係因特定之債務人關係而始成立之罪，保證人自不包括在
    內。揆諸前揭說明被告乙○○係附條件買賣契約之連帶保證人，自不得以該罪責
    相繩。況本案被告於偵查中獲悉上情時，已將餘欠之分期款代甲○○向歌林公司
    清償完畢，有清償債務和解證明書一份附偵查卷可按，此外查無任何證據足資證
    明被告乙○○對於附條件買賣契約之債務人甲○○出賣、移轉係爭冷氣，有共同
    實施、教唆、或幫助之任何積極犯行，本件犯罪不能證明，自應為無罪判決之諭
    知。
據上論斷，應依刑事訴訟法第四百五十二條、第三百零一條第一項，判決如主文。
本案經檢察官林聰良到庭執行職務。
中        華        民        國    九十二    年    四    月     七     日
                                  臺灣士林地方法院刑事第一庭
                                      法  官  張  國  棟
右正本證明與原本無異。
如不服本判決，應於判決送達後十日內，向本院提出上訴狀。
                                      書記官  陳  雅  加
中        華        民        國    九十二    年    四    月    十四    日


司法院資訊處製作；財團法人民間司法改革基金會備份。
